【裁判字號】    94,易,1845
【裁判日期】    950124
【裁判案由】    侵占
【裁判全文】
臺灣高雄地方法院刑事判決              94年度易字第1845號
    公  訴  人  臺灣高雄地方法院檢察署檢察官
    被      告  戊○○
    選任辯護人  蕭永宏律師
上列被告因詐欺案件，經檢察官提起公訴（94年度偵字第8194號
），本院判決如下：
    主  文
戊○○連續意圖為自己不法之所有，以詐術使人將本人之物交付
，處拘役伍拾日，如易科罰金，以佰元折算壹日。
    事  實
一、戊○○因知悉乙○○積欠鍾甲○○債務，乃於民國88年12月
    ，邀集乙○○以戊○○之名義，參加丙○○所召集之互助會
    （下稱本件互助會），以此方式清償對鍾甲○○之債務。本
    件互助會每會新臺幣（下同）1 萬元、會期於88年12月起至
    92 年9月間止，並自89年起於每年3 月、6 月、9 月、12月
    多加1 會。乙○○乃將每月應繳之會錢以電匯或現金存款方
    式交付至戊○○彰化銀行前鎮分行帳戶（帳號：0000000000
    0000號，下稱本件帳戶），由戊○○再轉交給丙○○。嗣丙○○因經濟困難，遂於90年3 月將本件互助會止會，詎戊○○意圖為自己不法所有之概括犯意，明知該互助會已於90年
    3 月止會，竟未向乙○○表示該互助會已止會，佯稱該互助
    會繼續進行，致乙○○陷於錯誤，而連續於90 年3月、4 月
    ，分別匯款2 萬、1 萬至本件帳戶，而戊○○亦收受之，嗣
    因乙○○及甲○○分別於90年4 、5 月間向戊○○表示要標
    取該互助會遭拒，始知上情。
二、案經乙○○訴由臺灣高雄地方法院檢察署檢察官偵查起訴。
    理  由
一、訊據被告戊○○固坦承知悉乙○○積欠鍾甲○○債務，乃於
    88年12月，邀集乙○○以其名義，參加本件互助會，以清償
    對鍾甲○○之債務。本件互助會每會1 萬元、會期於88 年
    12月起至92年9 月間止，並自89年起於每年3 月、6 月、9
    月、12月多加1 會。乙○○乃將每月應繳之會錢匯款至本件
    帳戶，其再轉交給丙○○。嗣丙○○因經濟困難，遂於90年
    3 月將本件互助會止會，乙○○於止會後未受告知，而連續
    於90年3 月、4 月，陸續匯款2 萬、1 萬至本件帳戶，由其
    收受之事實，惟矢口否認有何詐欺之犯行，辯稱：本件互助
    會止會時，受鍾甲○○要求而未告知乙○○止會事宜，況乙○○從88年12月起至90年4 月，僅匯款至本件帳戶19萬元，
    非21萬元云云。經查：
（一）乙○○加入本件互助會後，至90年4 月共支付會款21萬元
      至本件帳戶之事實，業經證人即告訴人乙○○於本院審理
      中結證稱：90年3 、4 月還有匯款給被告，…，（提示本
      件帳戶之匯款紀錄）不知道曾託誰去匯款，僅知道給被告
      的都是會款，共21萬元，不能因為89年8 月5 日那筆2 萬
      元以現金存入就不叫會款，被告當時在偵查中也承認係21
      萬元，…，從來未曾漏繳過，有慢繳或怎樣，但都有繳，
      …，（問：90年3 月4 日止會時，總共繳多少錢給被告？
      ）從頭到尾繳21萬元等語（見95年1 月10日審判筆錄第3
      、5 、6 頁），此外，復有被告提出本件帳戶自89年2 月
      18日起至90年4 月16日之明細資料1 份在卷可查（見本院
      卷），證人乙○○之結證，業經本院告知具結義務及其法
      律效果，結證內容與本件帳戶之明細資料大致相符，堪信
      當不至甘冒偽證之風險誣陷被告，再參以被告偵查中亦曾
      於94年9 月9 日訊問程序中庭呈手寫收受乙○○會款資料
      明細1 份（見94年度偵字第8194號卷），是告訴人乙○○
      繳交會款時或有遲延情形，但嗣後多都補齊之情，堪信上
      開事實為真實。至於被告嗣後於本院審理中改稱：本件帳
      戶明細89年8 月5 日2 萬元現金存款係記錯云云，然依被
      告所提出本件帳戶明細資料，被告於89年8 月5 日該筆明
      細後面註記「補6 月份」，再綜觀本件帳戶明細註記之上
      、下文，該筆金錢應係證人乙○○因遲交本件互助會款嗣
      後補繳之證明，被告上開所辯不足為採。
（二）被告固辯稱：本件互助會於90年3 月止會時，受鍾甲○○
      要求而未告知乙○○止會事宜云云，業經證人鍾甲○○於
      本院審理中結證稱：（問：何時知道止會？）其與乙○○
      都不知道止會，其與乙○○要標會時，被告都不給其與乙○○標，始知道止會情況，（問：乙○○是你告訴她止會
      的事？）是。其與乙○○要標會時才知道止會等語（見本
      院95年1 月10日審判筆錄第9 、10頁），另證人鍾甲○○
      於偵查中結證稱：其缺錢時叫宋女去標會，但被告不讓她
      標，後來其自己跟被告說缺錢要去投標，被告支吾其詞，
      說現在利息很高，過幾天他才說會已經倒等語（見94年度
      偵字第8194號卷第64頁），證人鍾甲○○之結證，業經本
      院告知具結義務及其法律效果，結證內容與偵查中所言相
      符，並無顯不可信之處，堪信當不至甘冒偽證之風險誣陷
      被告，倘依被告所辯，鍾甲○○不欲令乙○○知悉本件互
      助會止會之事，則鍾甲○○事後又自行告知乙○○本件互
      助會止會之事，豈非互相矛盾，堪信被告上開所辯不足採
      信。
（三）本件互助會止會後，乙○○因未受告知，而連續於90年3
      月、4 月，陸續匯款2 萬、1 萬至本件帳戶，由被告收受
      之事實，業經證人乙○○於本院審理結證稱：（問：你知
      不知道你加入的互助會，會首在90年3 月就止會？）不知
      道，（問：90年3 、4 月你是否還有匯款給戊○○？）是
      ，（問：90年3 月你為何會匯2 萬元給他？）因為加會。
      （問：90年3 月的2 萬與90年4 月的1 萬是否都是會款？
      ）是。我匯給他的都是會款。（問：後來如何知道會已經
      止了？）因我想標會，我問甲○○才知道會已經止了。（
      問：是甲○○告訴你這個會止會？）她如何告訴我，我已
      經忘了，我只知道我要標的時候，會已經止了。（問：如
      果90年3 月你已經知道會已經止了的話，你還會不會匯款
      給被告？）不會等語（見本院95年1 月10日審判筆錄第3
      、4 頁）。此外，有本件帳戶90年3 月23日、90年4 月16
      日匯款明細1 紙在卷可查（見本院卷），依常情而論，一
      般人知悉互助會止會時，均不會再繳交會款，告訴人乙○○上開所言亦與常理相符。足認被告於本件互助會止會後
      ，未主動告知告訴人乙○○，致告訴人乙○○陷於錯誤後
      繼續繳交本件互助會款（合計3 萬元）。
（四）綜上，本件事證明確，本件互助會止會後，被告未告知乙○○，乙○○繼續繳交90年3 月、4 月之會款2 萬元、1
      萬元，而鍾甲○○未曾要求被告隱瞞乙○○本件互助會止
      會乙節，前已敘明，本件被告詐欺犯行洵堪認定，應依法
      論科。
三、核被告所為，係犯刑法第339 條第1 項之詐欺取財罪。又被
    告分別於90年3 月23日、90年4 月16日收受乙○○誤以為本
    件互助會仍正常運作之會款2 萬元、1 萬元，時間緊接，所
    犯構成要件相同，顯係基於概括犯意而反覆為之，為連續犯
    ，應依同法第56條之規定，以一罪論，並加重其刑。爰審酌
    被告不思以正當勞力獲取財物，竟以詐欺手段獲取不法財物
    ，對於社會交易秩序危害非輕，侵害告訴人之財產權，迄今
    未與告訴人和解，否認犯行，未有悔意等一切情狀，量處如
    主文所示之刑，並諭知易科罰金之折算標準，以示懲儆。
據上論結，應依刑事訴訟法第299 條第1 項前段，刑法第56條、
第339 條第1 項、第41條第1 項前段，罰金罰鍰提高標準條例第
1條 前段、第2 條，判決如主文。
本案經檢察官丁○○到庭執行職務。
中    華    民    國    95    年    1     月    24    日
                  刑事第二庭    審判長法  官  邱永貴
                                      法  官  高思大
                                      法  官  何佩陵
以上正本證明與原本無異。
如不服本判決，應於判決送達後10日內，向本院提出上訴狀。
中    華    民    國    95    年    1     月    24    日
                                      書記官  張家瑜
附錄本案論罪科刑法條：
中華民國刑法第339 條第1 項
意圖為自己或第三人不法之所有，以詐術使人將本人或第三人之
物交付者，處5 年以下有期徒刑、拘役或科或併科1 千元以下罰
金。


司法院資訊處製作；財團法人民間司法改革基金會備份。
